【裁判字號】    98,訴,2230
【裁判日期】    990308
【裁判案由】    損害賠償
【裁判全文】
臺灣臺中地方法院民事判決  98年度訴字第2230號
原      告  乙○○
被      告  丙○○
上當事人間損害賠償事件，原告於刑事訴訟附帶提起民事訴訟，
經本院刑事庭裁定移送前來（98年度交附民字第160號），本院
於99年2月23日言詞辯論終結，判決如下：
    主      文
被告應給付原告新臺幣參拾柒萬伍仟陸佰玖拾玖元，及自民國九
十八年十月二十一日起至清償日止，按週年利率百分之五計算之
利息。
原告其餘之訴駁回。
訴訟費用新台幣伍佰玖拾肆元由原告負擔。
本判決原告勝訴部分，於原告以新台幣參拾柒萬伍仟陸佰玖拾玖
元為被告供擔保後，得假執行。
原告其餘假執行之聲請駁回。
    事實及理由
壹、兩造之聲明：
  一、原告：(一)被告應給付原告新台幣（下同）1,252,909元，
      及民國（下同）自98年10月19日民事準備狀送達至被告起
      至清償日止，按年利率5%計算之利息計算。(二)訴訟費用由
      被告負擔。(三)願供擔保，請准宣告假執行。
  二、被告：(一)原告之訴駁回。(二)訴訟費用由原告負擔。(三)如受
      不利判決，請准供擔保免為假執行。
貳、原告起訴主張：被告於98年1月7日晚間9時10分許，駕駛停
    放在臺中縣太平市○○路○段（南往北方向）路旁之CD-5535
    號自小客車欲穿越中山路1段322巷時，本應注意車前狀況讓
    行進中之車輛優先行駛，並隨時採取必要之安全措施，依當
    時之情形並無不能注意之情事，竟疏未注意，貿然直行，適
    原告騎乘ZTL-958號機車沿中山路1段由北往南欲左轉進入中
    山路1段322巷，被告煞避不及左前輪輾壓過原告之左腳，致
    原告受有左徑骨遠端骨折之傷害。原告計支出醫療費用98,5
    70元、看護費及生活支出441,395元（含依一年臺中縣民人
    均消費支出189,395元，及依12個月，每月21,000計算之看
    護費252,000元）、減少勞動能力損失82, 944元、陸續將支
    出之醫療費用及往來交通費30,000元，並請求慰撫金600,00
    0元，爰依侵權行為損害賠償請求權，請求判決如聲明所示
    。
參、被告則以：車禍發生前CD-5535號自小客車係停放在路邊，
    且距離原告有100公尺之遠，而發生車禍當時被告是直行，
    本次車禍發生兩造過失各半，原告請求之慰撫金數額過高、
    看護費應以住院期間每日2,100元為適當等語，資為抗辯。
肆、經查：
  一、訴狀送達後，原告不得將原訴變更或追加他訴。但被告於
      訴之變更或追加無異議，而為本案之言詞辯論者，視為同
      意變更或追加，民事訴訟法第255條第2項定有明文。本件
      原告起訴原請求被告給付原告1,200,000元，嗣擴張為如
      聲明欄所示，被告無異議而逕為本案之言詞辯論，依法視
      為同意原告之追加，應先敘明。
  二、以下之事實為兩造所不爭，本院採為判決之基礎：
    (一)被告於98年1月7日下午21時10分許，欲駕駛停放在台中縣
      太平市○○路○段（自南往北方向）路旁車號CD-5535號自
      用小客車，穿越中山路1段322巷時，適原告告騎乘ZTL-95
      8號機車沿中山路1段由北往南欲左轉進入中山路1段322巷
      ，兩車發生碰撞。
    (二)原告因前開車禍左腳受有左脛骨遠端骨折之傷害。
    (三)被告鍾文彬於本件車禍發生時係自路邊起駛進入道路。
    (四)原告因上述傷害至98年10月止支出醫療費用98,570元、喪
      失勞動能力損失82,944元、後續醫藥費及交通費30,000元
      。
    (五)原告國中畢。現從事機械模型工作，月薪17,000元。被告
      高中畢。目前職業為現役軍人（上兵），月薪27,000元。
  三、按因故意或過失，不法侵害他人之權利者，負損害賠償責
      任，民法第184條第1項前段定有明文，又行車起駛前應顯
      示方向燈，注意前後左右有無障礙或車輛行人，並應讓行
      進中之車輛行人優先通行，道路交通安全規則第89條第1
      項第6款亦有明文。被告於本件訴訟中曾主張肇事當時是
      直行於中山路上，停車處離肇事地點已有100公尺，而非
      處於起駛之狀態，惟經整理兩造之爭點後，被告對於肇事
      時係自中山路1段南往北方向之路旁起駛，已為兩造所不
      爭（見前述肆、二之(三)之記載），被告駕駛疏於注意前後
      左右有無車輛行人以致肇事，自有過失，本件經臺灣省臺
      中縣區車輛行車事故鑑定委員會鑑定結果，亦認：「丙○
      ○有違反道路交通安全規則第89條第1項第6款等規定」、
      「丙○○駕駛CD-5535自用小客車岔路號旁起駛未注意車
      前狀況，未讓行進之車輛先行，為肇事原因」有該會鑑定
      意見書在卷可稽（臺灣臺中地方法院檢察署98年度他字第
      2533號卷第9頁以下）。至於被告另申請臺灣省車輛行車
      事故覆議鑑定委員會覆議，據該會覆議鑑定稱：「……依
      警方調查跡證資料研議，認為本案應與鍾車起駛無關，惟
      因肇事後肇事現場已移動（無現場），且依警方相關跡證
      資料，二車確切碰撞地點位置不明，難以研判肇事前相對
      之動態，故跡證不全，肇事實情不明，本會未便遽予覆議
      」等語（本院卷第33頁），惟上開鑑定意見，未及審酌被
      告業已不爭執之事實，自為本院所不採。從而原告依侵權
      行為損害賠償請求權，請求被告賠償損害，核屬正當。
  四、除兩造所不爭之醫藥費98,570元、喪失勞動能力損失82,9
      44元，及後續醫療費及往來交通費30,000元，及原告已不
      再主張之生活費支出189,395元（見本院卷第41頁背面）
      外，就原告請求賠償之項目，分項說明於後：
    (一)看護費252,000元部分：原告主張受有此項看護費用之損
      害，係以依98年10月15日所開立之診斷證明書之記載（本
      院卷第17頁），原告尚需休養3個月，故依車禍發生之日
      起請求12個月之看護費用；惟依該診斷書，原告所受之傷
      害經診斷為左脛骨遠端骨折，左下肢疼痛，醫師之治療經
      過及處置意見欄記載稱：「1.病人於98年2月10日住院，9
      8年2月21日出院，合計住院12日。2.98年2月11日接受左
      脛骨開放性復位及金屬內固定手術。3.建議宜再休養3個
      月併門診追蹤復查3個月。4.因病情需要，自費購買"鎖定
      鋼板"植入物。5.住院期間行動不便，須專人照料」，在
      原告住院期間，原告既屬行動不便而須專人照料，則其請
      求按日依2,100元（被告對於每之日看護費用為2,100元並
      無爭執）計付看護費用，尚屬公平允當，至於出院之後，
      原告之行動能力應屬逐漸恢復，且原告亦未提出證據證明
      尚需行為人照料之確切證據，原告逾此部分請求12個月看
      護費之損失，尚屬無據；此部分原告得請求之金額，計25
      ,200元（2,100×12＝25,200）。
    (二)慰撫金部份：以受有精神上之痛苦，而請求慰藉金之賠償
      ，其核給之標準，須斟酌雙方之身分、資力與加害程度及
      其他各種情形核定相當之數額。所謂「相當」，應以實際
      加害情形與其名譽影響是否重大及被害人之身分、地位與
      加害人之經濟情況等關係定之。原告國中畢業，車禍發生
      時48歲，以擔任機械模型工為業，且薪為17,000元，因本
      件車禍受有左脛骨遠端骨折之傷害，且延至98年10月25日
      診斷證明書開立時，仍未完備恢復，尚需休養3月，復原
      期間頗長，其間所承受肢體疼痛、生活不便之困擾程度非
      輕，而被告高中畢業，為現役軍人（上兵），月薪27,000
      ，本院審酌上情，認原告請求賠償慰撫金600,000元仍屬
      過高，應係300,000元方屬允當。
  五、損害之發生或擴大，被害人與有過失者，法院得減輕賠償
      金額，或免除之民法，第217條第1項定有明文。又汽車行
      駛時，駕駛人應注意車前狀況，並隨時採取必要之安全措
      施，道路交通安全規則第94條第4項亦定有明文。依卷附
      道路交通事故現場圖之所載，本件車禍發生之後CD -5535
      號自小客車及ZTL-958號機車均經移動，而無車禍後兩車
      倒地及停放之位置可供參酌；員警據報到趕到現場處理時
      ，原告並經送醫治療，經員警比對兩車車損情形結果，亦
      無兩車刮擦、撞擊之跡證可供查證，此已據證人即據報處
      理交通事務之警員甲○○證稱：「有（現場時有比對二車
      擦撞的痕跡），但看不出有擦撞的痕跡，因當時二車位置
      有移動了，但原告有提到她的腳被被告的車撞到，且現場
      沒有刮地痕」等語在卷（本院卷第42頁），依卷附照片顯
      示，被告自小客車左側前後車門處在車禍發生後留有刮痕
      一道（臺灣臺中地方法院檢察署98年度他字第2533號卷第
      17頁），惟在原告之機車則無相對之痕跡，且本件兩車撞
      擊之情形，據原告於偵查中稱：「……他（被告）車子左
      前方擦撞到我機車右前方，我機車因重心不穩，我就把腳
      伸下來撐住，結果他車子的左前輪就壓過我的左腳，他才
      馬上停車」等語（同上他字卷第2頁），或稱：「我剛才
      說錯了，他的車子應該是擦撞到我的正前方，他當時應該
      是要迴轉，才會壓到我的左腳」等語（他字卷第3頁），
      亦均與被告車左側前後門上所留刮痕不符，難認原告之主
      張係屬可採。再參照原告於車禍後接受警員談話時稱：「
      我沿中山路1段左轉322巷，對方（指被告）是沿中山號往
      北行駛，當我要左轉前看到對方停止，怎知正要左轉時腳
      未放置踏板上緩慢行駛被對方前輪輾過」等語，既未說明
      機車被撞擊，亦未提到遭撞擊後才被車輪輾壓（他字卷第
      19頁），另參照警員甲○○所證，本件車禍發生之地點鄰
      近勤益工專，人車相當多，類似形成一個夜市，行車速度
      不快等各節，足見原告係在機車遭撞擊前即遭輾壓被告之
      左前車輪輾壓。原告疏於注意車前狀況，未將左腳置於機
      車踏板上伸出車外，致遭被告汽車之左前輪輾壓受有傷害
      ，就本件車禍之發生，自亦有疏失。臺灣省臺中縣區車輛
      行車事故鑑定委員會鑑定意見雖稱：「乙○○駕駛ZTL-
      958輕型機車無肇事原因」，但未參酌原告前開駕駛之狀
      況，亦為本院所不採。本件雖原告有未注意警戒車前狀況
      之疏失，惟被告違反規定逕行自路邊起駛，係屬違反優先
      路權之規定，情節較為嚴重，本院斟酌兩造過失之行為態
      樣及就本件車禍發生之原因力，認被告為本件車禍肇事之
      主因，應負擔70%之責任，被告則為肇事之次因，應負30%
      之責任。依過失相抵之規定，原告得請求被告連帶賠償之
      數額應為375,699元【（98,570＋82,944＋30,000＋
      25,200＋300,000）×0.3＝375,699】。
  六、從而，原告依侵權行為損害賠償請求權，請求被告給付
      375,699元，及自民事準備書狀繕本送達被告之翌日（即
      98年10月21日）起至清償日止，按年息5%計算之利息部分
      ，為有理由，應予准許。逾此範圍之請求，於法無據，應
      予駁回。本件判決所命給付未逾500,000元，爰依職權宣
      告假執行，被告陳明願供擔保，請准免為假執行，經核亦
      無不合，爰酌定相當之擔保金額併宣告之。至於原告敗訴
      部分，其假執行之聲請，無所依附，應予駁回。
  七、訴訟費用計原告於移送民事庭後擴張聲明部分之裁判費59
      4元，由勝訴之原告負擔。
伍、結論，原告之訴為一部有理由，一部無理由，依民事訴訟法
    第79條、第389條第1項第5款、第392條第2項，判決如主文
    。
中    華    民    國    99    年    3     月    8     日
                  民事第二庭    法  官  王銘
正本係照原本作成。
如對本判決上訴，須於判決送達後20日內向本院提出上訴狀。
中    華    民    國    99    年    3     月    8     日
                                書記官  廖春玉

司法院資訊處製作；財團法人民間司法改革基金會備份。
